臺灣高等法院臺南分院刑事判決　　　　100年度上易字第441號
上　訴　人
即　被　告　葉進成
上列上訴人因竊盜案件，不服臺灣臺南地方法院100年度易字第
489號中華民國100年5月31日第一審判決（起訴案號：臺灣臺南
地方法院檢察署100年度偵字第4289號），提起上訴，本院判決
如下：
    主  文
原判決撤銷。
葉進成攜帶兇器竊盜，處有期徒刑伍月，扣案之斜口鉗壹支、鐵
條柒支沒收；又攜帶兇器竊盜，處有期徒刑柒月，扣案之斜口鉗
壹支、鐵條柒支沒收；又攜帶兇器竊盜，處有期徒刑伍月，扣案
之斜口鉗壹支、鐵條柒支沒收。應執行有期徒刑玖月，扣案之斜
口鉗壹支、鐵條柒支沒收。
    事  實
一、葉進成因失業欠缺經濟來源，竟意圖為自己不法之所有，本
    於竊盜之意思，於下列時地竊取私人所架設之電纜線，具體
    情形如下：
  (一)於民國100年1月31日下午8時許，見吳香所有位於臺南市○
    ○區○○路6段（台電電表編號00-0000-00）旁之魚塭無人
    看管，以其所有客觀上可供兇器使用之鐵條7支插附於電線
    桿孔洞攀爬至頂端，再持其所有客觀上具危險性可供兇器使
    用之斜口鉗剪斷吳香所裝設供其魚塭使用之電纜線約5公尺
    【價值約新臺幣（下同）7,000元】，得手後以車牌號碼
    QN8-510號機車載離現場，變賣得款約5,000元後花用殆盡。
  (二)於100年3月1日下午7時許，見郭清華所有位於臺南市○○區
    ○○路6段（學甲寮高分12電線桿）旁之魚塭無人看管，以
    其所有客觀上可供兇器使用之鐵條7支插附於電線桿孔洞攀
    爬至頂端，再持其所有客觀上具危險性可供兇器使用之斜口
    鉗剪斷郭清華所裝設供其魚塭使用之24m/m電纜線15公尺、
    8m/m電纜線60公尺（價值約10,000元），得手後以車牌號碼
    QN8-510號機車載離現場。
  (三)於100年3月4日下午7時許，見郭仙令所有位於臺南市○○區
    ○○路6段（學甲寮高分16電線桿）旁之魚塭無人看管，以
    其所有客觀上可供兇器使用之鐵條7支插附於電線桿孔洞攀
    爬至頂端，再持其所有客觀上具危險性可供兇器使用之斜口
    鉗剪斷郭仙令所裝設供其魚塭使用之電纜線約20公尺（價值
    約500元），得手後以車牌號碼QN8-510號機車載離現場。
二、葉進成於100年3月4日晚上21時30分騎乘車號QN8-510號機車
    停放在郭清華上開魚塭前，為郭清華發現，葉進成當場向郭
    清華承認於100年3月1日行竊其魚塭電纜線之事實，並央求
    郭清華勿報警，郭清華不為所動仍向警方報案，葉進成趁隙
    逃脫，警方當日即由遺留現場之機車車號循線得知葉進成涉
    嫌竊取郭清華之電纜線之事實。葉進成於100年3月4日晚上
    逃離現場後，在偵查機關未發覺其竊取吳香、郭仙令上開之
    電纜線前，即於同年3月8日自行前往臺南市政府警察局第三
    分局自首，並帶同警方前往臺南市○○區○○路6段（學甲
    寮高分12電線桿）旁之魚塭寮，起出郭清華、郭仙令所失竊
    之電纜線，警方並扣得葉進成所有供作案用之鐵條7支及斜
    口鉗1支。
三、案經臺南市政府警察局第三分局報請臺灣臺南地方法院檢察
    署檢察官偵查起訴。
    理  由
壹、程序部分：
    本件被告葉進成所犯刑法第321條第1項第3款之攜帶兇器竊
    盜罪，並非死刑、無期徒刑或最輕本刑有期徒刑3 年以上之
    罪，亦非高等法院管轄第一審案件，被告已就被訴事實為有
    罪之陳述（見本院卷第23頁），經告知被告簡式審判程序之
    旨，並聽取檢察官、被告之意見後，本院認為適宜進行簡式
    審判程序，是本案之證據調查，依刑事訴訟法第273條之2規
    定，不受同法第159條第1項、第161條之2、第161條之3、第
    163條之1及第164條至第170條規定之限制，合先敘明。
貳、實體部分：
一、上開犯罪事實，業據被告葉進成於警詢、偵查、原審及本院
    審理時坦承不諱，核與被害人吳香、郭清華、郭仙令於警詢
    及被害人郭清華於本院審理時所證述之情節相符，並有贓物
    認領保管單2紙及現場照片等在卷可稽，復有扣案之鐵條7支
    及斜口鉗1支可資佐憑，是被告上開自白與事實相符，堪以
    採信，本件事證已臻明確，被告犯行洵堪認定，自應依法論
    科。
二、按刑法第321條第1項第3款所規定之攜帶兇器竊盜罪，係以
    行為人攜帶兇器竊盜為其加重條件，此所謂兇器，其種類並
    無限制，凡客觀上足對人之生命、身體、安全構成威脅，具
    有危險性之兇器均屬之，且祇須行竊時攜帶此種具有危險性
    之兇器為已足，並不以攜帶之初有行兇之意圖為必要（最高
    法院79年台上字第5253號判例、94年度台非字第264號判決
    意旨參照）。查被告竊盜時所攜帶鐵條7支及斜口鉗1支，均
    係金屬鐵製材質而質地堅硬，若持以行兇，客觀上足以對人
    之身體、生命構成威脅而具有相當之危險性，依上開說明，
    自屬刑法第321條第1項第3款所稱之兇器無訛。被告竟持之
    以行竊，核其所為，係犯刑法第321條第1項第3款之攜帶兇
    器竊盜罪；公訴人於原審雖補充被告行為另犯有電業法第
    105條之竊取供電設備罪云云。惟按電業法所稱之供電設備
    ，係指臺電公司為供應大眾所需而架設傳輸電力之設施而言
    ，若係私人斥資裝設之電纜線，縱加以破壞剪斷僅係影響私
    人用電，並無妨害臺電公司經營電業之公用事業，自難論以
    電業法第105條之罪名。查郭清華、吳香、郭仙令魚塭所裝
    設之電纜線並非臺電公司所有等情，已據被害人郭清華證述
    屬實（見本院卷第24頁反面），證人即臺南市政府警察局第
    三分局員警林建誌亦證稱該電纜線均係私人所架設等語在卷
    （見本院卷第26頁反面），參以警方將查扣之電纜線均發還
    予郭清華、郭仙令等人之情，有贓物領據在卷可憑（見警卷
    第13-14頁），足見該電纜線係郭清華等私人所架設供魚塭
    之用無誤，被告竊取私人所有之電纜線，自無電業法第105
    條之適用，公訴人認被告另涉電業法之罪，殊有誤會。被告
    所犯上開3罪，犯意各別，行為互異，應予分論併罰。
三、又被告於警方尚未著手偵辦吳香、郭仙令失竊案之前，即於
    100年3月8日前臺南市政府警察局第三分局自首其竊取吳香
    、郭仙令電纜線之事實，業據其供承明白，核與證人林建誌
    所述情節相符合，是其行為已符合刑法第62條所定自首要件
    。雖被害人郭清華於本院證稱100年3月4日已向土城派出所
    陳述被告有當場向伊承認行竊郭仙令之電纜線云云。然證人
    即土城派出所警員何安永於本院審理時已證稱：伊並未詢問
    此部分，郭清華當時沒說被告有竊取郭仙令之電纜線等語明
    確（見本院卷第40頁），且該次警詢筆錄亦未記載郭清華有
    向警方陳述被告行竊郭仙令財物之事實（見警卷第6-7頁）
    。而警方係被告前往第三分局自首後始通知郭仙令前來製作
    筆錄之情，亦有警詢筆錄可稽（見警卷第8頁），是證人郭
    清華於本院證稱其有向土城派出所陳述被告有行竊郭仙令財
    物之事實云云，核與客觀事證不符，應係其誤記所致，尚難
    採信。準此，警方於100年3月8日前尚不知被告竊取郭仙令
    電纜線之事實，被告主動向第三分局供出其竊取郭仙令財物
    部分，自符合自首要件。本件因被告之自首而使警方及時破
    獲吳香、郭仙令電纜線失竊案，並得以取回部分贓物，因而
    減省司法資源等情，爰依刑法自首之規定，就其竊取吳香、
    郭仙令部分，減輕其刑。
四、至被告竊取郭清華電纜線部分，據被害人郭清華證稱：伊當
    晚即有向土城派出所報案，警方有依車號調出相片供伊指認
    等語（見本院卷第25頁），核與證人何安永所述郭清華報案
    當日已從現場機車車號循線得知被告係機車之使用人而懷疑
    被告係行竊郭清華電纜線之人等情相符（見本院卷第39-4 0
    頁），則警方於100年3月4日即已掌握確切證據而得有合理
    懷疑被告係竊取郭清華電纜線之人，則被告雖於同年月8日
    自行前往第三分局供承此部分之事實，要與自首要件不符，
    是被告此部分並無自首減刑之適用，併此指明。
五、原審以被告罪證明確予以論罪科刑，固非無見，惟查：(1)被
    告竊取被害人吳香、郭仙令之電纜線後，尚未被警方發現之
    前即前往警局自首，並接受裁判，已如上述，原判決並未認
    定此部分符合自首之規定，顯有未洽。(2)被告所竊取之電纜
    線係郭清華、吳香、郭仙令等人所斥資架設，與電力公用事
    業無關，顯非電業法所規範之供電設備，已如上述，原判決
    卻認該電纜線係電業法所定之供電設備而論以電業法第105
    條之罪名，自有違誤。被告提起上訴指摘原判決量刑過重，
    雖無足取，惟原判決既有上開可議之處，自屬無可維持，自
    應由本院加以撤銷改判。茲審酌被告已有竊取電纜線經職權
    不起訴處分之前科（98年度偵字第6959號）、犯罪動機、所
    用之手段、所得之財物雖然不多，但任意竊取他人魚塭電纜
    線影響他人漁業生計至鉅，兼衡其教育程度國小畢業、生活
    經濟狀況不佳、已將所竊得之物返還予郭清華、郭仙令及其
    後坦承犯行，尚有悔意等一切情狀，分別量處如主文第2項
    所示之刑，並定其應執行之刑。至公訴人於原審蒞庭時當庭
    對被告各次犯行，求處有期徒刑8月，並定應執行有期徒刑1
    年6月云云，惟本院審酌上情，認量處以如主文第2項所示之
    刑，已可達儆懲之效，求刑意旨毋寧過重，併此敘明。
六、扣案之鐵條7支及斜口鉗1支，為被告所有供犯本案加重竊盜
    罪所用之物，業據被告供承在卷（見原審卷第14頁），爰依
    刑法第38條第1項第2款之規定沒收之。
據上論斷，應依刑事訴訟法第369條第1項前段、第364條、第273
條之1第1項、第299條第1項前段，刑法第321條第1項第3款、第
62條、第51條第5款、第38條第1項第2款，判決如主文。
本案經檢察官黃朝貴到庭執行職務。
中    華    民    國    100    年    9    月    22    日
                  刑事第五庭    審判長法  官  楊明章
                                      法  官  趙文淵
                                      法  官  黃國永
以上正本證明與原本無異。
不得上訴。
                                      書記官  陳淑貞
中    華    民    國    100    年    9    月    22    日
刑法第321條：
犯竊盜罪而有下列情形之一者，處 6 月以上、5 年以下有期徒
刑，得併科新臺幣 10 萬元以下罰金：
一、侵入住宅或有人居住之建築物、船艦或隱匿其內而犯之者。
二、毀越門扇、牆垣或其他安全設備而犯之者。
三、攜帶兇器而犯之者。
四、結夥三人以上而犯之者。
五、乘火災、水災或其他災害之際而犯之者。
六、在車站、埠頭、航空站或其他供水、陸、空公眾運輸之舟、
    車、航空機內而犯之者。
前項之未遂犯罰之。